【裁判字號】    89,軍上,23
【裁判日期】    890419
【裁判案由】    逃亡
【裁判全文】
臺灣高等法院高雄分院刑事判決          八十九年度軍上字第二三號
    上  訴  人
    即  被  告  甲○○
右上訴人因逃亡案件，不服國防部高等軍事法院八十九年度法仁判字第０一六號中華
民國八十九年三月六日第二審國防部北部地方軍事法院八十九年度信判字第０二九號
，起訴案號：國防部北部地方軍事法院，檢察署八十九年度訴字第００九號，提起上
訴，本院判決如左：
      主      文
上訴駁回。
      理      由
本件原判決認定上訴人甲○○係空軍第一後勤指揮部飛修廠飛二課液壓股上士液壓士
（民國七十八年五月九日入伍，空軍機械學校常備士官班第一０三期，志願役），於
八十八年十月四日上午七時許因不滿該管長官懷疑其涉嫌偽造貨幣（另涉違反槍砲彈
藥刀械管制條例案，由國防部南部地方軍事法院檢察署偵辦中）之處置方式，自台灣
駐地不假潛逃，匿居花蓮、台北等地，賴己積蓄維生，迨同年十二月二十三日十七時
十五分許，始在臺北市○○路○段五十四號統聯客運站為憲警臨檢緝獲。案由臺北市
西區憲兵隊解送國防部北部地方軍事法院檢察署偵辦，經該署軍事檢察官偵結起訴等
情，係以訊之被告甲○○對右揭事實已坦白承認，核與臺北市西區憲兵隊八十八年十
二月二十四日（八八）轅維字第二一一０號緝獲逃亡官兵解送表所附筆錄載述情節相
符，並經證人該管少校股長王耀宣到庭就被告逃亡經過結證屬實，且被告逃亡後，亦
經國防部南部地方軍事法院檢察署於八十八年十月十九日以（八八）則剛初字第三九
五０號函發布通緝在案，有該函影本乙紙在卷可稽，犯罪事證明確。被告對國防部北
部地方軍事法院上訴意旨，以其犯後深知悔悟，態度良好，因單位有人涉嫌偽造貨幣
案，而對其車輛、身體等搜查，為恐含冤，離營暫避鋒頭，請審酌其犯罪動機、犯罪
時所受刺激、生活狀況及品行等撤銷原判，從輕量刑乙節，經查被告身為上士幹部，
對單位長官懷疑其涉嫌偽造貨幣（見偵查卷三十八頁），而搜查其車輛、身體之行為
，如有異議，理應循正常管道申訴或救濟解決，竟捨正途，不假離去職役達二月餘之
久，匿居花蓮、台北等地，賴自己積蓄維生，尚不足取；又原審既已斟酌被告犯罪動
機及犯後態度等，並於判決理由內記載，而非對刑法第五十七條所載情形未加審酌，
究無違法可言（參照二十八年上字第三０六九號判例），綜合調查證據之結果，認上
訴人甲○○於上述時地無故離去職役過六日之行為，已構成陸海空軍刑法第九十三條
第三款「無故離去職役」罪，第一審審酌被告身為士官幹部，理應克盡厥職，為士兵
之表率，乃僅因被懷疑涉嫌偽造貨幣案，即棄職務於不顧及到案後坦承犯行等情狀，
於法定刑內酌處有期徒刑八月，其認事用法咸無不合，量刑亦稱允當，被告上訴顯無
理由，因而駁回其在第二審之上訴，經核於法並無違誤。被告上訴意旨，以被告並非
現行犯，竟遭各級長官懷疑涉及偽造貨幣案，並指派不具軍事警察官之士官長等人對
上訴人非法搜索身體、汽車住居處等，並施加侮辱，剝奪上訴人行動自由達一日半之
久，在由訴無門之情形下，使上訴人心生恐懼，因避免自己自由之緊急危難，不得已
離去職役，顯已符合緊急避難之要件，應為不罰，原審予以判刑，顯屬違背法令之判
決云云，指摘原判決違法。惟按所謂緊急避難，係以因避免自己或他人生命、身體、
自由、財產之緊急危難而出於不得已之行為，始足當之。查本件上訴人係因長官懷疑
其及偽造貨幣案，對之實施安全檢查，並將其留置於營區內看管，並暫時收繳其人員
及汽車通行證與汽車鑰匙，擬俟星期一上班後再，依情節辦理，乃於假日期間規定每
小時簽到一次，並由督導值日官執行看管等情，此有飛二課軍紀事件檢討報告一份附
卷可參，此既係其長官處置之方式，核其情節，尚未達致剝奪上訴人行動自由之程度
，上訴人如有不服，亦可循正常管道申訴或救濟解決，並無所謂生命、身體、自由、
財產之緊急危難，其無故離去職役，亦非出於不得已之行為，上訴人自無從以緊急避
難之理由，據為其阻違法之理由，其任意指摘原判決違法，為無理由，應予駁回。
據上論結，應依軍事審判法第一百八十一條第五款、刑事訴訟法第三百九十六條第一
項，判決如主文。
中    華    民    國     八十九     年       四       月       十九     日
                              臺灣高等法院高雄分院刑事第九庭
                                  審判長法官  張明松
                                        法官  江泰章
                                        法官  任森銓
右正本證明與原本無異。
不得再上訴。
                                      書記官  張文斌
中    華    民    國     八十九     年       四     月    二十一    日
                                                                        Ｇ


司法院資訊處製作；財團法人民間司法改革基金會備份。
